臺灣高等法院刑事裁定
111年度聲再字第437號
聲  請  人
即受判決人  蔡宗桓




代  理  人  張佳瑋律師                    
上列聲請人即受判決人因毒品危害防制條例案件，對於本院中華
民國109年7月21日109年度上訴字第1530號第二審確定判決（第
一審案號：臺灣新竹地方法院108年度訴字第739號；起訴案號：
臺灣新竹地方檢察署108年度偵字第4327號），聲請再審，本院
裁定如下：
    主  文
再審及停止刑罰執行之聲請均駁回。         
    理  由
一、本件聲請再審意旨略以：聲請人即受判決人蔡宗桓前因毒品
    危害防制條例案件，經本院109年度上訴字第1530號判決判
    處罪刑確定（下稱原確定判決）。原確定判決認定警方係經
    聲請人同意而實施搜索，並扣得毒品咖啡包等證據，並以之
    為該案聲請人犯罪之關鍵證據，惟警方之搜索，根本未經聲
    請人同意，係屬違反法定程序之搜索，倘其所得不得作為證
    據，即無從證明犯罪，應為聲請人無罪判決之諭知等語。
二、按法院認為無再審理由者，應以裁定駁回之，刑事訴訟法第
    434條第1項定有明文。同法第420條第1項第6款規定：「有
    罪之判決確定後，因發現新事實或新證據，單獨或與先前之
    證據綜合判斷，足認受有罪判決之人應受無罪、免訴、免刑
    或輕於原判決所認罪名之判決者，為受判決人之利益，得聲
    請再審」，第3項規定：「第一項第六款之新事實或新證據
    ，指判決確定前已存在或成立而未及調查斟酌，及判決確定
    後始存在或成立之事實、證據」。準此，聲請再審所主張之
    新事實或新證據，單獨或與先前之證據綜合判斷，倘無法產
    生合理懷疑，不足以動搖原確定判決所認定之事實者，自未
    具備上開要件，即不能據為聲請再審之原因。
三、經查：　　
　㈠原確定判決認定聲請人罪刑，係依聲請人偵審中自白、警方
    搜索所扣得之毒品咖啡包等證物、警方所製作之搜索扣押筆
    錄、扣押物品目錄表、搜索扣押現場採證照片、聲請人所出
    具之自願受搜索同意書、聲請人WeChat通訊應用軟體帳號暱
    稱、群組發文翻拍照片、對話訊息翻拍照片等證據，為其論
    據。聲請人聲請再審所主張警方未經聲請人同意而搜索之新
    事實、新證據，未經原確定判決加以審酌，倘若屬實，應該
    當刑事訴訟法第420條第1項第6款、第3項所稱之確定前已存
    在及成立而未及調查斟酌之事實、證據。
　㈡聲請人於民國108年3月30日12時43分許，以暱稱「蔡」在WeC
    hat公開群組「新竹－竹北－新豐專屬聊天室」上刊登「代PO
    客製化咖啡（圖示）批發」等語之販賣毒品廣告訊息；繼於
    同年4月14日19時59分許，在上開群組刊登「代PO，新竹市
    區、竹北市區保證有感咖啡（圖示）批發，十杯以上優惠多
    多，歡迎私訊營」等語之販賣毒品廣告訊息，供不特定人閱
    覽，適為新竹市警察局刑事警察大隊員警發現，遂喬裝成買
    家，以WeChat留言詢問毒品價格，聲請人即回覆欲以10包新
    臺幣（下同）5,000元或20包8,000元之價格販售，員警遂與
    聲請人約定以8,000元之價格購買毒品咖啡包20包，並相約
    於同年4月16日21時許，在新竹縣竹北市之高鐵新竹站前進
    行交易。員警抵達新竹縣○○市○○○路0段000號之暐順大樓對
    面時再與聲請人聯繫，聲請人旋於同日21時12分許駕駛牌照
    號碼7426-KD號自用小客車前來並向員警揮手示意，經雙方
    確認彼此身分後，聲請人指示員警坐上前開小客車之副駕駛
    座，員警欲拿取8,000元予聲請人之際，即表明身分，當場
    搜索扣得毒品咖啡包等證物等節，為原確定判決所認定在案
    ，亦為聲請人所不爭。
　㈢原確定判決雖認定警方於108年4月16日21時12分許，在新竹
    縣○○市○○○路0段000號之暐順大樓對面，對於聲請人實施搜
    索並扣得毒品咖啡包等證物，因聲請人出具自願受搜索同意
    書予警方，合於刑事訴訟法第131條之1之同意搜索。惟本院
    向新竹市警察局調取警方於前開搜索時地所拍攝蒐證錄影紀
    錄並當庭勘驗，得見警方於查獲過程中，屢次要求聲請人自
    行打開隨身攜帶之側背包，以配合偵辦，但遭聲請人拒絕，
    雙方僵持之下，警方遂未經聲請人同意，逕將側背包取走，
    置於實力支配之下，並觀看其內物品等情，有卷附之新竹市
    警察局111年9月8日竹市警刑字第1110036311號函（聲再卷
    第83頁）所提供之蒐證錄影光碟乙片（聲再卷證物袋）及本
    院勘驗筆錄（聲再卷第100頁至第105頁）在卷可稽，堪認警
    方於前開時地對聲請人所實施之搜索，確未經聲請人同意。
　㈣警方於前開時地所實施之搜索，未經受搜索人即聲請人之同
    意，固未符合於刑事訴訟法第131條之1「搜索，經受搜索人
    出於自願性同意者，得不使用搜索票」之自願性同意要件。
    然而，聲請人係先於網路上張貼兜售毒品之訊息供人觀覽，
    嗣與喬裝員警約定見面交易之際，為現場埋伏之警方當場查
    獲等情，為原確定判決認定屬實，且為聲請人所不爭。準此
    而論，聲請人於張貼兜售毒品訊息時，本有販賣毒品之意，
    其出面與喬裝員警進行交易，過程係實施販賣毒品之犯罪行
    為，屬犯罪在實施中之現行犯，甚為明確。另警方值此毒品
    交易之際，係以毒品犯罪現行犯為由，當場逮捕聲請人，並
    以書面告知逮捕之原因，則有經聲請人親自簽名捺印之新竹
    市警察局刑警大隊執行逮捕、拘禁告知本人通知書在卷可考
    （108年度偵字第4327號卷第66頁）。從而，警方於查獲時
    地當場逮捕現行犯之聲請人，合於刑事訴訟法第88條第1項
    「現行犯，不問何人得逕行逮捕之」之規定，應屬無疑。
　㈤此外，本院勘驗前開蒐證錄影光碟，亦見警方於查獲時以數
    名員警包圍聲請人，限制其離去，告知其涉嫌毒品犯罪，以
    配合偵辦為由勸其自行開啟側背包，於未獲同意之下，見聲
    請人手機螢幕上燈號閃起，繼有迅速操作手機之動作，遂上
    前壓制其身體，取走其隨身攜帶之側背包、手機等物品，有
    勘驗筆錄得憑（聲再卷第104頁）。警方顯係以聲請人為販
    賣毒品犯罪之現行犯並進行逮捕之際，將聲請人隨身攜帶之
    側背包等物品置於實力支配之下。
　㈥按「檢察官、檢察事務官、司法警察官或司法警察逮捕被告
    、犯罪嫌疑人或執行拘提、羈押時，雖無搜索票，得逕行搜
    索其身體、隨身攜帶之物件、所使用之交通工具及其立即可
    觸及之處所」，刑事訴訟法第130條定有明文。此所謂「附
    帶搜索」，係考量拘提、逮捕之際，執法人員對於被告或犯
    罪嫌疑人施以強制力，雙方容易處於緊張對峙之狀態，被告
    或犯罪嫌疑人為求脫免於拘提或逮捕，甚有襲擊及脫逃之可
    能，且拘提或逮捕通常最為接近犯罪時地，被告或犯罪嫌疑
    人為規避將來之刑責，易生湮滅證據之動機，是為確保執法
    人員安全、避免人犯脫逃及保全犯罪證據，因而准許執法人
    員得於拘提或逮捕之緊急狀態下實施無令狀搜索。
　㈦聲請人於查獲現場，係經警方以現行犯進行逮捕，已如前述
    ，且聲請人經警方限制行動後，於持有側背包及手機之際，
    有迅速滑動及壓按手機螢幕之操作舉措，為聲請人所不爭執
    ，復據本院勘驗蒐證錄影光碟無訛（聲再卷第105頁），可
    合理懷疑有刪除販毒訊息之湮滅證據行為。警方因之對於聲
    請人實施強制力，取走其隨身攜帶之側背包、手機等物品並
    觀看內容，自符附帶搜索之規定。況且，卷附之警方所製作
    之搜索扣押筆錄，關於執行之依據，亦有勾選「依刑事訴訟
    法第130條執行附帶搜索」（108年度偵字第4327號卷第20頁
    ）。職是之故，系爭警方之搜索，儘管未經聲請人之同意，
    不符同意搜索之要件，但其既係合法逮捕聲請人之際，針對
    聲請人隨身所攜帶之物件所為，聲請人亦有疑似湮滅證據之
    舉動，仍與附帶搜索之規定相符，屬合法之搜索，聲請人辯
    稱非法云云，即無可採。系爭警方搜索既屬合法，則搜索扣
    得之毒品咖啡包等證物，當非違法搜索所得，原確定判決據
    以認事用法，洵屬正當。
四、綜上所陳，聲請人主張警方未經聲請人同意而進行搜索之事
    實與證據，固係屬實，且未經原確定判決所調查斟酌，惟系
    爭警方搜索，合於附帶搜索之規定，非屬違法之搜索，業經
    查明，則聲請人主張之事實與證據，經單獨或與先前之證據
    綜合判斷，無法令一般人產生合理懷疑，不足動搖原確定判
    決所認定之事實，是其再審之聲請，核無理由，應予駁回。
五、本件再審之聲請，既經駁回，則本件停止刑罰執行之聲請，
    亦無從准許，應併予駁回。
據上論斷，依刑事訴訟法第434條第1項，裁定如主文。
中　　華　　民　　國　　111 　年　　9 　　月　　26　　日
                  刑事第三庭    審判長法　官  張惠立
                                      法　官  廖怡貞
                                      法　官  張道周
以上正本證明與原本無異。
如不服本裁定，應於裁定送達後10日內向本院提出抗告狀。
                                      書記官  彭秀玉
中　　華　　民　　國　　111 　年　　9 　　月　　27　　日